【裁判字號】    97,易緝,27
【裁判日期】    970912
【裁判案由】    妨害公務
【裁判全文】
臺灣彰化地方法院刑事判決              97年度易緝字第27號
公  訴  人  臺灣彰化地方法院檢察署檢察官
被      告  甲○○
                    （現於彰化看守所羈押中）
上列被告因妨害公務案件，經檢察官提起公訴（96年度偵字第61
89號），被告於本院準備程序中自白犯罪，有刑事訴訟法第273
條之1 第1 項之情形，本院合議裁定由受命法官獨任進行簡式審
判程序，茲審理判決如下：
    主  文
甲○○共同損壞公務員職務上掌管之物品，處有期徒刑柒月。
    事  實
一、甲○○於96年6 月30日晚間10時許，駕駛車牌號碼3J—9483
    號自小客車搭載陳逸震，行經彰化縣大城鄉○○路與魚寮路
    口時，因形跡可疑，且陳逸震係管制之毒品人口，為員警所
    認識，彰化縣警察局芳苑分局員警蔡恩浩、李景華發現可疑
    予以攔查，甲○○即駕駛上揭車輛搭載陳逸震加速逃逸，並
    往二林方向行駛，員警蔡恩浩、李景華則駕駛車號5423—HQ
    號警用巡邏車在後追逐，並開啟警示燈暨鳴笛示意停車，惟
    甲○○仍拒絕停車盤查，駕駛上開車號3J—9483號自小客車
    加速往芳苑鄉路上村方向逃逸，嗣於彰化縣二林鎮廣興國小
    旁之產業道路上，因該車車速過快無法轉入該產業道路，員
    警蔡恩浩、李景華見狀即將上開車號5423—HQ號警用巡邏車
    停於該自小客車後方，而詎渠等2 人明知係員警執行公務而
    為攔檢，竟共同基於妨害公務員執行職務及損壞公務員掌管
    物品之故意，由陳逸震指示甲○○駕駛上開車輛倒車衝撞後
    方之車號54 23 —HQ號警用巡邏車，而施以強暴行為，致該
    巡邏車後方兩側車燈脫落、後方置物箱凹陷及前方二側車門
    變形無法開啟關閉而損壞之，旋又再次加速往二林鎮○○路
    廣興國小旁之產業道路方向逃逸，於同日晚間10時30分許，
    在該產業道路係死巷之情形下，渠等二人棄車逃逸，員警蔡
    恩浩、李景華下車追捕，於晚間10時40分許，在農田內逮捕
    到陳逸震、甲○○，並發現陳逸震之口袋中有第一級毒品海
    洛因6 包（陳逸震涉嫌毒品危害防制條例部分，由本院以96
    年度訴字第1029號判決判處有期徒刑1 年，並經臺灣高等法
    院臺中分院以96年度上訴字第2388號判決上訴駁回而確定）
    ，方知上情。
二、案經彰化縣警察局芳苑分局報請臺灣彰化地方法院檢察署檢
    察官偵查起訴。
    理  由
一、按除被告所犯為死刑、無期徒刑、最輕本刑為3 年以上有期
    徒刑之罪或高等法院管轄第1 審案件者外，於前條第1 項程
    序進行中，被告先就被訴事實為有罪之陳述時，審判長得告
    知被告簡式審判程序之旨，並聽取當事人、代理人、辯護人
    及輔佐人之意見後，裁定進行簡式審判程序；除簡式審判程
    序及簡易程序案件外，第1 審應行合議審判，刑事訴訟法第
    273 條之1 第1 項、第284 條之1 分別定有明文。本件被告
    甲○○所涉係死刑、無期徒刑、最輕本刑為3 年以上有期徒
    刑之罪或高等法院管轄第1 審案件以外之罪，並於本院行準
    備程序時就被訴事實為有罪之陳述，本院合議庭依前揭規定
    ，經評議結果，裁定改由受命法官獨任行簡式審判程序，先
    予敘明。
二、上揭犯罪事實，業據被告甲○○迭於警詢、偵訊、本院審理
    時均坦承不諱，核與證人即共犯陳逸震於警詢、偵訊中及本
    院審理時之供述及證述情節相符，並經證人即在場員警蔡恩
    浩、李景華於本院審理時證述綦詳，且有車號5423—HQ號警
    用巡邏車損壞部位照片共5 張在卷可稽，足見被告甲○○之
    自白與事實相符，本件事證明確，被告甲○○上開犯行堪以
    認定。
三、按刑法第138 條之毀損公務員職務上掌管之物品罪，祇要對
    於公務員職務上所掌管之物品，有毀棄、損壞、隱匿或致令
    不堪用之任一行為，罪即成立，不以兼具為限。而組成機車
    之任一零件與配備，均具有其特定之功能性，如機車之把手
    及其手煞車線具有操控駕駛方向及煞車之功能；引擎轉速表
    上之玻璃則兼具防塵及保護之作用。如遭破壞，自足減損各
    該零件之功能及作用，降低機車駕駛之安全性，並造成修復
    或更換零件之財物損失，均足成立損壞物品之罪（最高法院
    88年度臺上字第3742號判決要旨參照）。又按刑法第138 條
    條文規定中所謂「損壞」應係指改變物質之形體而減損物之
    一部效用或價值之行為，而同條文中所謂「致令不堪用」則
    係指未變更物之形體，而消滅或減損物之全部或一部之效用
    或價值之行為而言（最高法院47年臺上字第1280號判例要旨
    參照）。查被告甲○○與共犯陳逸震駕車衝撞前揭公務員職
    務上掌管之警用巡邏車，造成造成上開車牌號碼5423—HQ號
    警用巡邏車之兩側車燈脫落、後方置物箱凹陷及前方二側車
    門因變形而無法開啟關閉，應屬損壞公務員職務上掌管之物
    品，故係犯刑法第135 條第1 項妨害公務罪及同法第138 條
    之損壞公務員職務上掌管之物品罪。又檢察官雖未於起訴書
    之理由欄中論列被告甲○○涉犯刑法第138 條之損壞公務員
    職務上掌管之物品罪，惟其於起訴書之事實欄內既已敘及被
    告駕車衝撞警用巡邏車致警用巡邏車毀損之事實，足見此部
    分應在檢察官起訴範圍內，本院自應予以審理。被告甲○○
    與共犯陳逸震就上開犯行，有犯意之聯絡及行為之分擔，為
    共同正犯。又被告一行為衝撞警用巡邏車而同時觸犯上開妨
    害公務罪及損壞公務員職務上掌管之物品罪，為想像競合犯
    ，應依刑法第55條之規定，從一重依損壞公務員職務上掌管
    之物品罪處斷。爰審酌被告法治觀念薄弱，駕車衝撞警用巡
    邏車輛，漠視公務員依法執行職務及職務上保管物品之權責
    ，惡性非輕，並考量其犯罪之動機、目的、所造成之損害，
    惟犯後坦承犯行，態度尚佳等一切情狀，量處如主文所示之
    刑。
據上論斷，應依刑事訴訟法第273 條之1 第1 項、第299 條第1
項前段，刑法第28條、第135 條第1 項、第138 條、第55條，刑
法施行法第1 條之1 第1 項、第2 項，判決如主文。
本案經檢察官紀雅惠到庭執行職務。
中    華    民    國    97    年    9     月    12    日
                        刑事第二庭    法  官  黃齡玉
以上正本證明與原本無異。
如不服本判決，應於判決送達後10日內，向本院提出上訴書狀，
上訴書狀應「敘述具體上訴理由」，並按他造當事人之人數附繕
本。「切勿逕送上級法院」。
告訴人或被害人對於判決如有不服具備理由請求檢察官上訴者，
其上訴期間之計算係以檢察官收受判決正本之日期為準。
中    華    民    國    97    年    9     月    12    日
                                      書記官  林嘉賢
中華民國刑法第135條
（妨害公務執行及職務強制罪）
對於公務員依法執行職務時，施強暴脅迫者，處 3 年以下有期徒
刑、拘役或 3 百元以下罰金。
意圖使公務員執行一定之職務或妨害其依法執行一定之職務或使
公務員辭職，而施強暴脅迫者，亦同。
犯前二項之罪，因而致公務員於死者，處無期徒刑或 7 年以上有
期徒刑；致重傷者，處3年以上、10年以下有期徒刑。
中華民國刑法第47條
（累犯）
受徒刑之執行完畢，或一部之執行而赦免後，五年以內故意再犯
有期徒刑以上之罪者，為累犯，加重本刑至二分之一。
第 98 條第 2 項關於因強制工作而免其刑之執行者，於受強制工
作處分之執行完畢或一部之執行而免除後，五年以內故意再犯有
期徒刑以上之罪者，以累犯論。


司法院資訊處製作；財團法人民間司法改革基金會備份。
